臺灣桃園地方法院民事判決　　　　　　　　　　　　　九十三年度訴字第五六號
　　原　　　告　祭祀公業周勝福管理人周武雄
　　被　　　告　乙○○○
　　　　　　　　子○○
　　　　　　　　丁○○
　　　　　　　　己○○
　　　　　　　　戊○○
　　　　　　　　寅○○○
　　　　　　　　辛○○
　　　　　　　　庚○○
　　　　　　　　丑○○
　　　　　　　　甲○○
　　　　　　　　卯○○○
　　　　　　　　壬○○
　　　　　　　　丙○○
　　　　　　　　癸○○
右當事人間租佃爭議事件，經本院於中華民國九十三年二月二十五日言詞辯論終結，
判決如左：
    主      文
確認原告與被告間就坐落桃園縣新屋鄉○○段第一０八０、一０八一、一０八六地號
（即重劃前為同段第一零四之一地號土地全部）土地之租佃關係不存在。
被告就前項坐落桃園縣新屋鄉○○段第一０八０、一０八一、一０八六地號之土地所
為之三七五減租租約登記應予塗銷。
訴訟費用由被告負擔。
    事      實
一、原告方面：
（一）聲明：如主文所示。
（二）陳述：緣被告江沈良妹、江寶珠、江凰美、己○○、戊○○、寅○○○、辛○○、庚○○、丑○○、甲○○、卯○○○、壬○○、丙○○、癸○○等十四人
      共同承租原告所有，坐落桃園縣新屋鄉○○段第一０八０、一０八一、一０八
      六地號等三筆土地作為耕地使用，惟被告對於應按年繳納之地租，僅繳納至八
      十六年度，自八十七年度起均未按年繳納租金，迄至目前為止，業已積欠租金
      達兩年之總額，為此，原告乃於九十一年八月六日委請律師代為發函催告被告
      應於函到七日內繳納積欠之地租總額，逾期即逕行終止兩造間之租佃關係，然
      被告並未於催告繳納所積欠租金之期間內繳納地租，故原告又再於九十一年八
      月二十日再次委請律師發函通知被告為終止兩造間租佃關係之意思表示。被告
      積欠地租業達兩年之總額，並經原告依耕地三七五減租條例第十七條第一項第
      三款規定終止租佃關係在案。被告既積欠地租達二年總額，並經原告定期催告
      繳納地租仍未繳納，原告乃依法終止兩造間租佃關係，並請求塗銷前揭三筆土
      地上之三七五減租租約登記。
（三）對被告抗辯所為之陳述：被告是在原告業已合法終止系爭租約後，才要繳納租
      金，兩造間之租約既已合法終止，被告縱使事後確有繳納租金，亦無法將業已
      終止之租約回復原狀。
（四）證據：提出戶籍謄本九紙、臺灣省桃園縣私有耕地租約一紙、土地所有權狀及
      土地登記謄本各三份、催繳租金與終止租約存證信函及回執各十四份為證。
二、被告丙○○、癸○○方面：
（一）聲明：原告之訴駁回，訴訟費用由原告負擔。
（二）陳述：八十七年以後，被告丙○○及癸○○仍欲繳納租金，惟原告拒收，乃將
      租金提存至法院。
三、被告乙○○○、子○○、丁○○、己○○、戊○○、寅○○○、辛○○、庚○○
    、丑○○、姜幻妹、卯○○○、壬○○方面：
    被告未於言詞辯論期日到場，亦未提出準備書狀作何聲明或陳述。
    理    由
一、本件被告乙○○○、子○○、丁○○、己○○、戊○○、寅○○○、辛○○、庚○○、丑○○、姜幻妹、卯○○○、壬○○未於言詞辯論期日到場，核無民事訴
    訟法第三百八十六條各款所列情形，爰依原告之聲請，由其一造辯論而為判決。
二、本件原告主張被告江沈良妹、江寶珠、江凰美、己○○、戊○○、寅○○○、辛○○、庚○○、丑○○、甲○○、卯○○○、壬○○、丙○○、癸○○等十四人
    共同承租原告所有之系爭土地作為耕地使用等情，業據被告所不爭執，核與原告
    所提出臺灣省桃園縣私有耕地租約一紙、土地所有權狀及土地登記謄本各三份所
    載相符，堪信為真實。至原告主張被告丙○○、癸○○對於承租原告之惟被告僅
    繳租至八十六年度，自八十七年度起均未按年繳納租金，迄至目前為止，業已積
    欠租金達兩年之總額，為此，原告乃於九十一年八月六日委請律師代為發函催告
    被告應於函到七日內繳納積欠之地租總額，逾期即逕行終止兩造間之租佃關係，
    然被告並未於催告繳納所積欠租金之期間內繳納地租，故原告又再於九十一年八
    月二十日再次委請律師發函通知被告為終止兩造間租佃關係之意思表示等情，則
    為被告所矢口否認，並以前揭情詞置辯。是本件之爭點乃在於，兩造間是否成立
    耕地三七五租約？原告是否得以被告確有積欠二年以上之租金未繳納，主張終止
    系爭耕地租約？經查：
（一）兩造間之耕地三七五租賃契約續訂至七十九年十二月三十一日止，雖自七十九
      年以後即未再續訂租約，然被告於租期屆滿後仍為租賃耕地之耕作收益使用，
      原告並未表示反對之意思表示，依耕地三七五減租條例第一條適用民法第四百
      五十一條之規定，視為以不定期限繼續契約等情，業據臺灣高等法院八十九年
      度上字第五八一號民事判決認定在案，此有本院依職權調閱之臺灣高等法院前
      述卷宗核閱無誤。是兩造間就系爭土地確屬成立不定期之耕地三七五租約無誤
      。按「耕地租約在租佃期限未屆滿前，非有左列情形之一不得終止：三、地租
      積欠達兩年之總額時。」耕地三七五減租條例第十七條第一項第三款定有明文
      ；又按「民法第四百四十條第一項載，承租人租金支付有遲延者，出租人得定
      相當期限催告承租人支付，如承租人於其期限內不為支付者，出租人得終止契
      約。此項規定，於出租人依耕地三七五減租條例第十七條第三款終止契約時，
      亦適用之。」最高法院四十五年度台上字第二０五號判例著有明文。是被告如
      確有積欠兩年以上之租金，經原告催告後仍為繳納乙節，則原告自得依法終止
      兩造間之系爭耕地三七五租約無誤。
（二）再查，本件原告以被告欠租達兩年以上之期間，於九十一年八月六日委請律師
      代為發函催告被告應於函到七日內繳納積欠之地租總額，逾期即逕行終止兩造
      間之租佃關係，然被告並未於原告催告其繳納之期間內繳納地租，故原告又再
      於九十一年八月二十日再次委請律師發函通知被告為終止兩造間租佃關係之意
      思表示等情，業據原告提出催繳租金與終止租約存證信函及回執各十四份為證
      ，核屬相符。被告雖以八十七年以後，因原告拒收租金，故將應到期應繳納之
      租金提存法院為清償云云置辯，然據被告所提出之國庫存款收款書所載內容所
      載，該筆提存金乃為九十三年一月五日辦理提存，兩造間之租佃關係業已於九
      十一年八月二十一日經原告終止，此項意思表示最遲業已於同年月二十二日由
      被告收受無誤，是被告在系爭三七五耕地租約經終止後始辦理清償提存，自不
      生清償之效力。是兩造間之系爭耕地三七五租約仍屬合法終止無誤。
三、兩造間之系爭耕地三七五租約既於九十一年八月二十日經原告合法終止，被告至
    遲均已於同年月二十二日收受終止之意思表示，是原告請求確認兩造間就坐落桃
    園縣新屋鄉○○段第一０八０、一０八一、一０八六地號（即重劃前為同段第一
    零四之一地號土地全部，不含重劃前同段一０四之二地號土地）土地之租佃關係
    不存在，並依據契約終止後之回復原狀規定，請求被告就前項坐落桃園縣新屋鄉
    ○○段第一０八０、一０八一、一０八六地號之土地所為之三七五減租租約登記
    應予塗銷，即屬於法有據，應予准許。
四、據上論結，原告之訴為有理由，依民事訴訟法第三百八十五條第一項前段、第八
    十五條第一項前段，判決如主文。
中　　　華　　　民　　　國　　九十三　　年　　　三　　　月　　　十　　　日
                                        臺灣桃園地方法院民事第一庭
~B法　　　官　陳清怡
右為正本係照原本作成
如對本判決上訴須於判決送達後廿日內向本院提出上訴狀
中　　　華　　　民　　　國　　九十三　　年　　　三　　　月　　十六　　　日
~B書　記　官　周育義
